最高法院刑事判決　　　　　　　　　　　　　　　九十三年度台上字第一二七一號
　　上　訴　人　甲　○
右上訴人因偽造貨幣案件，不服台灣高等法院台南分院中華民國九十年八月二十三日
第二審判決（九十年度上訴字第八一六號，起訴案號：台灣台南地方法院檢察署九十
年度偵字第一三八四號），提起上訴，本院判決如左：
    主  文
上訴駁回。
    理  由
按刑事訴訟法第三百七十七條規定，上訴於第三審法院，非以判決違背法令為理由，
不得為之。是提起第三審上訴，應以原判決違背法令為理由，係屬法定要件。如果上
訴理由狀並未依據卷內訴訟資料，具體指摘原判決不適用何種法則或如何適用不當，
或所指摘原判決違法情事，顯與法律規定得為第三審上訴理由之違法情形，不相適合
時，均應認其上訴為違背法律上之程式，予以駁回。本件上訴人甲○上訴意旨略稱：
(一)、上訴人一再辯稱因年邁失業，見中華日報人事欄刊登送錢廣告，好奇電詢，經指
示到台南市○○路○段一五九號前水溝垃圾袋下尋找紙包，有新台幣（下同）三千元
，上訴人不知是偽鈔，心想是善心人士做善事，要濟助失業老人而不欲人知。如有其
人其事，可證上訴人並不知其為偽鈔，事關上訴人是否構成犯罪，原審未向中華日報
及電信業者調取刊登上開廣告之報紙及其上所登聯絡電話之使用人，以為調查，即予
結案，駁回上訴人之上訴，自有應於審判期日調查之證據而未予調查之違法。(二)、上
訴人在原審具狀指出，警詢自白係出於刑求，警詢筆錄未依上訴人供詞製作，竟以別
人所說一張真鈔換五張偽鈔當作是上訴人之供述內容，拷打刑求強行威逼上訴人簽名
捺印。原審就上訴人前揭刑求抗辯，未予調查及調取警詢錄影帶等，又未於判決理由
內說明不予調查之理由，顯有判決不適用法則及調查未盡之違法。(三)、民國九十年元
月份新鈔才發行，上訴人根本未看過新鈔，無從辨認，況當時失業中正在覓職，看報
紙登「來電送你錢」廣告，以為係善心人士所送，實無偽鈔之認識，不具備行使偽鈔
之一般構成要件，即不成立行使偽造通用貨幣罪，如有犯罪，亦僅觸犯收受後方知為
偽造通用貨幣而仍行使罪。原審未就上訴人是否故意行使詳為調查斟酌，即認上訴人
行使偽造通用貨幣，自有判決適用法則不當及不載理由之違法。(四)、上訴人係九二一
震災戶，妻及子分別罹患重症，上訴人家遭變故，本件所得不過一千餘元，又已返還
被害人，上訴人時常救濟布施各地殘障孤兒院與養老院，原審未斟酌減刑，亦有不適
用法則及不載理由之違法云云。
惟查：證據之取捨、事實之認定，乃事實審法院職權行使之範圍，茍其證據之取捨及
事實之認定，不違背經驗法則與論理法則，即不容任意指摘為違法，而據為上訴第三
審之適法理由。原判決依據上訴人於警詢及偵查中之自白，被害人林梅琴、周正南、
周陳淑女於警詢之供證，周陳淑女、周正南及警員連山源在第一審之證述，並卷附扣
押書一紙、贓物認領保管收據二紙、台灣銀行台南分行九十年七月二十三日銀南出
字第四六二二號函，及扣案偽造之一千元通用紙幣三張等證據，綜合判斷，認定上訴
人確有依報紙刊登廣告與某不詳姓名之人聯絡後，約定由該不詳姓名之人先送三張偽
造之千元紙鈔供其試用，如使用成功，即以真鈔一千元換五張偽造之千元紙鈔，上訴
人明知其依指示所取得之千元通用紙幣三張，其上號碼均為相同，為偽造之通用紙幣
，竟於九十年一月十六日下午五時三十分許，先後分別各持偽造之千元紙鈔一張，在
台南縣善化鎮○○路七十三之二號、同鎮○○路檳榔攤及文正路七十一號檳榔攤，向
周陳淑女、林梅琴、周正南購買十元或二十元之滷蛋或烏龍茶而為行使等犯行。因而
維持第一審論處上訴人連續行使偽造之通用紙幣罪刑之判決，駁回上訴人在第二審之
上訴，已敘明所憑之證據及認定之理由。而以上訴人否認上開犯行，辯稱伊不知係偽
鈔云云，乃卸責之詞，不足採信，於理由內詳加說明及指駁。經核所為論斷，均與卷
內資料相符，從形式上觀察，並無認定事實不依證據或有何採證違背經驗法則、論理
法則等違法情形存在。而原判決認定上訴人有上開犯行，並非專以其在警詢中之自白
為主要證據。上訴人於檢察官偵查中除供承警詢筆錄為實在外，復經訊以：「是否該
名男人說可先試用，事後再給五張？」時，亦供稱：「是的，他說可以用一千元換五
張千元鈔」等語（見偵查卷第九頁反面、第十頁），顯見其於電話中已知該不詳姓名
之人欲交付之三張千元紙鈔係偽造；縱原審未就其所指警詢中曾遭刑求是否屬實予以
調查或於判決理由中說明，然除去該警詢自白部分，綜合上訴人在偵查中之自白、被
害人等之供證、上訴人持有之三張千元紙鈔號碼均為ＡＫ６７５８１４ＺＦ、其在不
到一小時內密集分持千元偽鈔購買十元或二十元物品藉以找零方式兌換真鈔等各情及
案內其他證據，既仍應為同一事實之認定，則原審此項疏誤並不影響判決主旨，仍不
得指有調查職責未盡及判決理由不備之違法。又原判決係認上訴人於收受前，即已自
電話中得知上開千元紙幣為偽鈔，仍取得該偽鈔故為行使，則原判決論處連續行使偽
造之通用紙幣罪刑，即無不適用法則或不載理由之可言。至量刑輕重係屬事實審法院
得依職權自由裁量之事項，原判決已斟酌刑法第五十七條各款所列情形，且未逾法定
刑度，即不得遽指為違法。上訴意旨，非依卷內資料執為指摘，徒憑己意漫指原判決
違法，且為事實之爭執，顯與法律規定得為第三審上訴理由之違法情形，不相適合。
其上訴違背法律上之程式，應予駁回。
據上論結，應依刑事訴訟法第三百九十五條前段，判決如主文。
中　　　華　　　民　　　國　　九十三　　年　　　三　　　月　　 十一 　　日
                              最高法院刑事第八庭
                                  審判長法官  陳　炳　煌
                                        法官  陳　世　雄
                                        法官  韓　金　秀
                                        法官  吳　信　銘
                                        法官  徐　文　亮
      右正本證明與原本無異
                                              書  記  官
中　　　華　　　民　　　國　　九十三　　年　　　三　　　月　　 十七 　　日
                                                                        Ａ
